臺灣高等法院刑事裁定
110年度聲字第2772號
聲  請  人
即  被  告  劉彥辰




選任辯護人  劉政杰律師                    
上列聲請人即被告因本院110年度上訴字第1775號毒品危害防制
條例等案件，聲請具保停止羈押，本院裁定如下：
    主  文
聲請駁回。
    理  由
一、聲請意旨略以：㈠被告羈押迄今快1年，而被告從未看到任何
    毒品或簽收任何單據，甚至連貨物怎樣皆未見過。㈡被告於
    民國109年7月16日晚間約9點，「洪美美」有來找被告，要
    求被告翌(17)日中午幫忙代收一批衣服，但次日「洪美美」
    竟告知取消了，顯然「洪美美」已知毒品被查獲，但「洪美
    美」卻於同年月20日來找被告，要求被告用自己手機打去貨
    運行問司機幾點到，至此被告開始遭受嫁禍，由此可知，販
    毒集團早知貨物被查扣，絕不可能讓自己販毒集團的人去收
    貨，反而應該讓一個不相干、不知情的替死鬼去收受貨物，
    這樣就無洩漏之可能，且被告當時在2樓打掃，1樓鐵門及2
    樓門皆未鎖未關，被告想請問這樣叫躲藏嗎，如果要躲藏，
    如果知道這是一級毒品，被告根本不會去現場，還用自己手
    機門號聯絡貨運行。㈢被告有良好的工作，在大陸貿易公司
    上班，1個月也有新臺幣(下同)10幾萬元收入，雖因疫情回
    台，但開白牌車，1個月亦有5至7萬元收入，而且這是死刑
    、無期徒刑的重罪，被告家中尚有4名幼子及3位年邁的老人
    需要被告扶養，且被告無毒品前科，亦無吸食毒品的紀錄及
    習慣。㈣懇求讓被告交保，因為被告深信被告無罪，被告也
    相信台灣司法不會放過任何一個壞人，但也不會冤枉一個好
    人，被告以身為台灣人為榮，所以被告不可能逃亡，也不會
    逃亡，被告亦無參加任何幫派，所以也沒有任何後盾及金錢
    支援被告逃亡。被告只希望讓被告交保，出去工作，養活一
    家老小，且被告奶奶因膝蓋積水，需換人工關節，在等待被
    告交保出去帶奶奶去開刀，讓被告陪伴小孩童年，畢竟已經
    沒媽媽了，被告不希望小孩連爸爸都見不到面，被告問心無
    愧，絕不可能逃亡，且願意配合任何調查、指認，也願限制
    出海、出境及定時到警局報到，如有一次沒去報到，被告願
    再被收押，懇求讓被告交保，被告也願意按時開庭，等待台
    灣司法還被告清白的那一天。被告願以5至10萬元交保，並
    請審酌被告交保金額需多少云云。
二、被告經法官訊問後，認為犯罪嫌疑重大，而有下列情形之 
    一，非予羈押，顯難進行追訴、審判或執行者，得羈押之︰㈠
    逃亡或有事實足認為有逃亡之虞者；㈡有事實足認為有湮滅
    、偽造、變造證據或勾串共犯或證人之虞者；㈢所犯為死刑
    、無期徒刑或最輕本刑為5年以上有期徒刑之罪，有相當理
    由認為有逃亡、湮滅、偽造、變造證據或勾串共犯或證人之
    虞者，刑事訴訟法第101條第1項定有明文。據此，羈押被告
    之目的，在於確保訴訟程序之進行、確保證據之存在、真實
    及確保刑罰之執行，而被告有無羈押之必要，及羈押後其原
    因是否仍然存在，有無繼續羈押之必要，屬事實認定之問題
    ，法院有依法認定裁量之職權，自得就具體個案情節予以斟
    酌決定，如就客觀情事觀察，法院羈押之裁定在目的與手段
    間之衡量並無明顯違反比例原則情形，即無違法或不當可言
    。經查：㈠被告經法官訊問後，雖否認有運輸第一級毒品海
    洛因罪嫌，然有卷內事證可證，且經原審判處有期徒刑18年
    ，可認被訴之運輸第一級毒品罪嫌重大，被告有刪除與「洪
    美美」(見109年偵字第22417號卷第168頁、109年度偵聲字
    第393號卷第33頁、原審卷一第228、348頁)、「水蜜桃」(
    見109年度偵字第22417號卷第13至14、126、162頁、原審卷
    一第37頁)對話紀錄之行為。㈡被告所犯為最輕本刑5年以上
    有期徒刑之罪(被訴之罪法定刑為死刑或無期徒刑)，且經原
    法院判處有期徒刑18年，衡酌重罪常伴有逃亡之高度可能，
    有相當理由可認被告有逃亡之虞，如僅命具保、責付或限制
    出境出海、限制住居或定期報到等侵害較小之手段，尚不足
    以確保將來審判或執行程序之順利進行。另參以本案犯罪情
    節，所侵害者為社會法益，經權衡國家刑事司法權之有效行
    使、社會秩序及公共利益、被告人身自由之私益及防禦權受
    限制之程度，認對被告維持羈押處分尚屬適當、必要，合乎
    比例原則。準此，被告合於刑事訴訟法第101條第1項第3款
    羈押原因，且有羈押必要性而予以羈押，應屬適當、必要，
    且合乎比例原則，本院於110年5月24日訊問後所為羈押決定
    ，核無不合。
三、聲請意旨以被告遭販毒集團「洪美美」等人嫁禍，且案發迄
    今已將近1年，被告從未看到任何毒品或簽收任何單據，甚
    至連貨物怎樣皆未見過。被告如果知道代收之物是海洛因 
    ，豈會用自己的手機門號連絡貨車司機，又豈會留在現場2
    樓，且被告有正常工作及收入，家中亦有老小待扶養，不可
    能逃亡云云，惟有無羈押之必要，事實審法院本得斟酌訴訟
    進行程度及其他一切情形而為認定，故受羈押之被告除確有
    刑事訴訟法第114條所列情形之一，經具保聲請停止羈押不
    得駁回者外，如以其他原因聲請具保停止羈押，其應否准許
    ，事實審法院自有認定裁量之權。苟其此項裁量判斷，並不
    悖乎經驗法則或論理法則，又於裁定書內論述其何以作此判
    斷之心證理由者，即不得任意指摘其為違法，據為提起抗告
    之合法理由。又羈押與否之審查，其目的僅在判斷有無實施
    羈押強制處分之必要，並非認定被告有無犯罪之實體審判程
    序，故關於羈押之要件，無須經嚴格證明，以經釋明得以自
    由證明為已足。被告究有無涉犯前開犯行，涉案情節輕重，
    應待本院從實體上調查審認，要非羈押審查時所問。至聲請
    意旨另指毒品危害防制條例第31條之1規定跨國性毒品犯罪
    ，同條例第31條之2規定有9款事項云云，惟毒品危害防制條
    例第31條之1立法理由為「控制下交付」（Controlled Deli
    very、或稱「監視下運送」）係一以偵查毒品犯罪組織為主
    之偵查方法，係打擊毒品犯罪之跨國性國際合作、毒品危害
    防制條例第31條之2立法理由亦為與外國合作偵辦跨國性毒
    品犯罪，應提出於最高檢察署之偵查計畫書所應登載事項。
    本案並非與外國合作之跨國性國際合作案件，僅涉及我國國
    家司法權行使，被告上述引據毒品危害防制條例相關規定顯
    有誤解。另被告稱家中尚有年幼子女及年邁老者待其扶養，
    且其奶奶因膝蓋積水，需換人工關節，也正等待被告交保出
    去帶奶奶去開刀云云，乃其個人家庭事由，均與羈押之原因
    及必要性無涉，是被告以上情請求具保、限制出海、出境或
    命定期向警察機關報到等，以其他對被告自由權利侵害較輕
    微之強制處分措施代替羈押，難認有理，均不足以確保後續
    上訴審判程序之順利進行，及判決確定後刑罰權之執行，認
    仍有對被告繼續羈押之原因及必要。
四、綜上所述，被告請求以具保或其他方式代替羈押云云，本院
    斟酌其被訴之罪法益侵害嚴重，且有羈押之必要，應予以羈
    押，方符合社會相當原則、比例原則，尚無從准以其他方式
    替代羈押，是被告聲請停止羈押，為無理由，應予駁回。
五、據上論斷，依刑事訴訟法第220條，裁定如主文。　　
中　　華　　民　　國　　110 　年　　7 　　月　　19　　日
　                刑事第二十一庭審判長法　官　許宗和
　                                    法　官　黃玉婷
　                                    法　官　黃惠敏
以上正本證明與原本無異。
如不服本裁定，應於收受送達後五日內向本院提出抗告狀。
                                      書記官　吳錫欽
中　　華　　民　　國　　110 　年　　7 　　月　　19　　日